臺灣高等法院臺南分院刑事判決　　　　　　　九十二年度上訴字第一三三二號　Ｃ
　　　上　訴　人　臺灣台南地方法院檢察署檢察官
　　　被　　　告　甲　○　○
　　　選任辯護人　查　名　邦
　　　被　　　告　乙　○　○
　　　選任辯護人　林　華　生
右上訴人因被告強盜案件，不服臺灣台南地方法院九十二年度訴字第六○七號中華民
國九十二年九月十二日第一審判決（起訴案號：臺灣台南地方法院檢察署九十一年度
偵字第一二一八七號），提起上訴，本院判決如左：
      主      文
上訴駁回。
      理      由
一、公訴意旨略以：被告甲○○意圖為自己不法之所有，基於概括之犯意，於民國（
    下同）九十一年四月二十一日凌晨四時二十分許，頭戴二副口罩（一副覆蓋在額
    頭上，另一副蒙住嘴巴及鼻子部位），攜帶外觀上類似槍枝之不明兇器一把，侵
    入臺南縣永康市○○○街一九九巷十六號「大橋賓館」內，隨即以上開類似槍枝
    之不明兇器指著櫃臺上之服務生丙○○，衝入櫃臺內，致丙○○不能抗拒，而任
    由其強取置放在櫃臺上之手機一具（門號：0000000000號、型號：摩
    托羅拉牌Ｖ８０８８、手機序號：000000000000000號）及抽屜
    內之現金新臺幣（下同）二千六百元；復於九十一年四月二十二日凌晨二時十五
    分許，與被告乙○○二人共同意圖為自己不法之所有，均戴口罩及半罩式安全帽
    ，分持外觀上類似槍枝之不明兇器及螺絲起子各一把，進入臺南縣永康市○○路
    一七六號「彼薩飯店」內，並以上開類似槍枝之不明兇器指向櫃臺之服務生丁○○命其不要動，致使其不能抗拒，而共同強取得手機二具（門號：000000
    0000號、型號：阿爾卡特、手機序號：000000000000000號
    ；門號：0000000000號、型號：諾基亞牌、手機序號：000000
    000000000號）及櫃臺抽屜內之現金二萬餘元。嗣經警據報後，於九十
    一年五月二十日持原審法院核發之搜索票，在臺南市○○○路一號即被告甲○○
    住處搜扣得丁○○前揭遭強盜之阿爾卡特牌手機一支，又在臺南市○○○路一一
    ０號即黃文錤住處搜索扣得丁○○前揭遭強盜之諾基亞手機一具，經黃文錤供稱
    該手機係向乙○○購得，經調閱通聯記錄分析而循線查悉上情。因認被告甲○○
    、乙○○二人，均觸犯刑法第三百三十條第一項之加重強盜罪嫌云云。
二、按被告未經審判證明有罪確定前，推定其為無罪。犯罪事實應依證據認定之，無
    證據不得認定犯罪事實。不能證明被告犯罪者，應諭知無罪之判決，刑事訴訟法
    第一百五十四條、第三百零一條第一項前段分別定有明文。故犯罪事實之認定，
    應憑證據，如未能發現相當證據，或證據不足以證明，自不能以推測或擬制之方
    法，以為裁判基礎；被告否認犯罪事實所持之辯解，縱屬不能成立，仍非有積極
    証據足以証明其犯罪行為，不得遽為有罪之認定；又所謂認定犯罪事實之證據，
    係指足以認定被告確有犯罪行為之積極證據而言，雖不以直接證據為限，間接證
    據亦包括在內，然而無論直接或間接證據，其為訴訟上之證明，須於通常一般人
    均不致有所懷疑，而得確信其為真實之程度，始得據之為有罪之認定，若其關於
    被告是否犯罪之證明未能達此程度，而有合理性懷疑之存在，致使無從形成有罪
    之確信，根據「罪證有疑，利於被告」之證據法則，即不得遽為不利被告之認定
    ，有最高法院七十六年度臺上字第四九八六號判例可稽。
三、本件公訴人認被告甲○○、乙○○二人，涉犯右揭加重強盜罪嫌，無非係以(一)被
    告乙○○於九十一年五月二十日警訊初訊時供稱係九十一年四月中旬某日，向綽
    號「阿賢」者購得該諾基亞牌手機；於九十一年十月十二日上午十時四十分許第
    二次警訊時改稱係九十一年四月二十二日凌晨，在「美的旋律ＫＴＶ」七一一包
    廂內，因得知「阿賢」有在賣中古手機，伊就向「阿賢」表示要買中古手機，「
    阿賢」就帶伊到外面，將該諾基亞手機連同一具ＧＤ９０手機，總共賣伊五百元
    云云；九十一年十月十二日下午三時三十分許，在第三次警訊時，復改口辯稱：
    伊是在九十一年四月二十一日凌晨在「美的旋律ＫＴＶ」唱歌並向「阿賢」購得
    該手機等語。觀之上開辯詞，非但其所辯稱購得手機之時間前後反覆不一，亦有
    下列矛盾之處1.九十一年四月中旬或四月二十一日，證人丁○○所有之諾基亞手
    機尚未遭強盜，何來「阿賢」者得以將該手機出售？2.九十一年四月二十一日凌
    晨一時五十九分四十九秒時，被告乙○○尚曾以其所使用之000000000
    0門號手機與張育鋒所使用之0000000000門號手機通話，當時被告乙○○之發話基地台位置在臺南市○○路三八號頂樓，張育鋒之受話基地台位置在
    臺南市○○路○段三五八號十四樓頂樓處，上開二基地台位置相隔甚遠，是被告
    乙○○當時顯未與張育鋒共同在臺南市○○路「美的旋律ＫＴＶ」內唱歌甚明。
    3.證人張育鋒於九十一年四月二十二日凌晨一時四十五分三十三秒起至同日凌晨
    二時十一分五十八秒止，其所使用之0000000000門號手機共有受話五
    通來電，當時該手機之受話基地台位置在臺南市○○路八三五巷二號處；而被告
    乙○○於九十一年四月二十二日凌晨零時五時四分十秒起至同日凌晨三時七分十
    六秒止，其所使用之0000000000門號手機計有四通發受話紀錄，當時
    該手機之發受話基地台位置分別在臺南市○○路一三二號頂樓、臺南市○○○路
    ○段五０七號頂樓、臺南市○○路一三八號頂樓及臺南市○○路○段二九八號十
    一樓處，是被告乙○○於九十一年四月二十二日凌晨亦顯未與張育鋒共同在「美
    的旋律ＫＴＶ」內唱歌。(二)被告乙○○於九十一年四月二十二日凌晨二時二十八
    分四十六秒時，曾以其所使用之0000000000門號手機受話，當時其受
    話之基地台位置在臺南市○○路一三八號頂樓處，上址與證人丁○○遭強盜之臺
    南縣永康市○○路一七六號「彼薩飯店」相距不遠。(三)證人丙○○遭強盜之摩托
    羅拉牌手機（手機序號：00000000000000號）雖未經警查獲，惟
    上開手機至遲自九十一年四月二十二日下午五時二十一分五十九秒起，即搭配被
    告甲○○使用之0000000000手機門號之ＳＩＭ卡通話使用；證人丁○○遭強盜之阿爾卡特牌手機（手機序號：000000000000000），
    亦至遲自九十一年四月二十五日凌晨零時四十五分三十七秒起，即搭配被告甲○○使用之0000000000手機門號之ＳＩＭ卡通話使用。(四)被告乙○○、
    甲○○二人就渠等經警查獲之手機來源，均僅供稱係向綽號「阿賢」、「阿義」
    者所購得，惟渠等所稱之「阿賢」或「阿義」究係何人？被告二人均無法具體交
    代，足見渠等二人所辯，顯係虛構，無足採信。且被告甲○○就其所使用之丙○○遭強盜之手機，究係從何而來？亦無從交代，為其所憑論據。
四、訊據被告甲○○固供承持有扣案阿爾卡特手機及曾使用過摩托羅拉Ｖ８０８８型
    手機之事實，惟堅決否認前揭公訴人指訴之強盜犯行，辯稱：「伊不知向綽號「
    阿義」借的和買的手機是贓物，扣案阿爾卡特手機係伊於九十一年四月二十四日
    晚上十一點多左右，在「美的旋律ＫＴＶ」門口，以三百元代價向綽號「阿義」
    買的，摩托羅拉Ｖ８０８８型的手機則是於九十一年四月二十一日下午四、五點
    左右，在伊住家附近立德三路公園旁邊向綽號「阿義」借的；且本案並無證人指
    證係伊強盜財物，在伊住處又未扣得類似槍枝之兇器等證物，在案發現場復未查
    獲伊遺留之指紋、毛髮等物，故尚難以伊曾使用系爭手機及不能提供綽號「阿義
    」之真實姓名及住居所，即推認其確有強盜犯行」等語。訊之被告乙○○雖供承
    扣案諾基亞牌手機，係伊於九十一年四月底，在臺南市○○路以七百元之代價賣
    與黃文錤之事實，惟仍堅詞否認有何強盜財物之犯行，辯稱：「該諾基亞牌手機
    係伊向綽號「阿賢」之男子，在「美的旋律ＫＴＶ」所購得，當時係以五百元買
    兩支手機，包括一支ＧＤ９０手機，只記得是九十一年四月份，至於詳細之時間
    業已忘記；伊九十一年四月二十二日凌晨二時二十八分四十六秒時，使用手機受
    話之基地台位置在臺南市○○路一三八號頂樓處，雖與「彼薩飯店」相距不遠，
    然此非伊在「彼薩飯店」強盜財物之積極證據，且指紋及聲紋鑑定亦無法證明伊
    涉犯強盜犯行」等語。
五、經查：
  (一)證人即案發時「大橋賓館」之服務生丙○○及「彼薩飯店」之服務生丁○○固分
    別於九十一年七月十五日及同年五月十八日警訊時，分別指認案發時持槍強盜財
    物之人即為被告甲○○無誤（詳警卷第二三頁反面、第三五頁正面）；惟其二人
    於九十一年十二月四日偵查時一致供稱：歹徒之容貌未看清楚，無法指認，警訊
    時警方將被告甲○○照片之額頭及嘴巴蒙住予其等指認，其等僅說很像而已等語
    （詳九十一年度偵字第一二一八七號卷第十六頁、第十七頁）；又其二人雖於九
    十二年六月三日原審調查時到庭明確證述遭歹徒強盜財物之情節，惟仍一致供稱
    ：無法指認當庭之被告甲○○及乙○○為強盜財物之歹徒等語（詳原審卷第四一
    頁至第四三頁），丁○○於本院準備程序供稱：「我看不清楚，他們當時戴口罩
    」云云（詳本院九十二年十二月五日筆錄）。另證人丙○○於九十二年八月五日
    原審當庭勘驗「彼薩飯店」遭強盜現場監視器所拍攝之錄影帶後，猶無法確認被
    告甲○○、乙○○為強盜財物之歹徒（詳原審卷第一七四頁）。嗣於本院準備程
    序中供稱：「他矇面，我只看到他的眼睛」等語，仍無法指認強盜財物者為本案
    之被告，故而依證人丙○○、丁○○前揭所供，實無從認定被告甲○○、乙○○
    二人確為強盜財物之行為人。
  (二)「大橋賓館」被強盜財物後，並無警方採證歹徒指紋送鑑之相關資料；而「彼薩
    飯店」被強盜財物部分雖經警方在案發現場採得指紋，並將錢幣盒及指紋膠片各
    一只、紙張七張、指紋照片八幀送內政部警政署刑事警察局，以指紋電腦及特徵
    比對鑑定法進行鑑定，然鑑定結果為：送鑑編號１－２指紋（即案發現場扣得之
    紙張二紙），經輸入電腦比對結果，未發現相符者，其餘指紋，因模糊或特徵點
    不足，無法比對，有臺南縣警局永康分局九十二年五月二十八日永警刑字第０９
    ２００１５２１８號函及檢送之內政部警政署刑事警察局九十一年五月一日刑紋
    字第０９１０１０４２４８鑑驗書暨鑑驗照片八幀附卷（詳原審卷第二十頁至第
    二五頁）可稽；另「彼薩飯店」被強盜財物部分，復經警方會同被告甲○○、乙○○二人，至案發現場錄製與現場錄影帶所攝歹徒案發時喝令證人丁○○時所說
    之「蹲下」、「錢哩」等語後，送請內政部警政署刑事警察局進行聲紋鑑定，惟
    因歹徒當時戴口罩對話簡短、語音樣本不足，而無法鑑驗，亦有臺南縣警局永康
    分局九十二年八月八日永警刑字第０９２００１９９８１號函存卷（詳原審卷第
    二００頁）可查。準此，依指紋及聲紋鑑定之結果，亦無法證明被告甲○○、乙○○二人確為強盜財物之人。
  (三)「大橋賓館」雖於賓館內裝有錄影機，惟當天並未錄影乙情，已據證人丙○○證
    述在卷（詳原審卷第四三頁、第四四頁），警方雖扣得該賓館外之錄影帶一捲，
    惟該捲錄影帶之內容經原審當庭勘驗，其內容為：1.錄影帶畫面顯示時間九十二
    年四月二十一日上午四時十七分二十四秒時，畫面右下角出現一名男子，右手持
    類似飲料包裝的物品，十七分五十秒時，右下角出現另一名男子，右手持類似鑰
    匙的物品，上述兩名男子均無戴口罩及蒙面，其餘偶有車子經過的畫面，其他皆
    為馬路路面的畫面。2.畫面顯示時間四月二十一日上午四時二十分時，畫面中只
    有馬路，沒有其餘畫面，此觀之原審九十二年七月十五日訊問筆錄即知（詳原審
    卷第一四一頁、第一四二頁）。另「彼薩飯店」遭強盜現場監視器所拍攝之錄影
    帶，經原審於九十二年八月五日當庭勘驗結果，固可證明「彼薩飯店」確於九十
    二年四月二十二日凌晨二時十五分許，遭二名歹徒分持外觀上類似槍枝之不明兇
    器及螺絲起子各一把強盜財物，惟二名歹徒均戴口罩及安全帽，難以辨識其等之
    面貌，此觀之原審九十二年八月五日訊問筆錄及錄影帶翻拍照片三幀即明（詳原
    審第一七三頁、第一七四頁、第一七八頁、第一七九頁）。是依案發現場之監視
    錄影帶，仍無從確認被告甲○○、乙○○二人為強盜財物者。
  (四)此外，警方據報約一個月後，雖於九十一年五月二十日持原審核發之搜索票，至
    臺南市○○○路一號被告甲○○住處搜索，並扣得證人丁○○前揭遭強盜之阿爾
    卡特牌手機一支，惟並未扣得類似槍枝、螺絲起子、安全帽、口罩等用以強盜之
    工具等證物。且經臺南縣警察局永康分局向原審法院申請核發通訊監察書，監聽
    被告甲○○使用之0000000000號行動電話及臺南市○○區○○路四十
    巷十七弄廿二之二號四樓住處0000000號市內電話、被告乙○○使用之0
    000000000行動電話及臺南市○區○○路三三三巷四十號000000
    0號市內電話、黃文祺（黃文毅之胞弟）臺南市○區○○里○○○路一一０號住
    處0000000號市內電話後，均查無被告甲○○、乙○○二人涉案之相關證
    據，有臺南縣警察局永康分局九十一年十月十四日永警刑字第０９１００２５６
    ５０號函及九十一年十月十七日永警刑字第０９１００２６６５３號函在卷（詳
    九十一年度聲監字第０００一三七號卷第十四頁、第十五頁、第十七頁）可參。
    況被告甲○○於九十一年四月二十一日晚上至同年四月二十二日凌晨二、三時許
    止，因與證人蔡和生、吳俊融等友人共同至「美的旋律ＫＴＶ」內唱歌後，因飲
    酒致酒醉而為證人蔡和生將其載回家乙情，業據證人蔡和生、吳俊融於九十二年
    七月十五日原審調查時證述在卷（詳原審卷第一三八頁至第一四一頁）。益證被
    告甲○○、乙○○二人確非本件強盜財物之行為人。
  (五)徵諸前揭證人丙○○、丁○○、蔡和生、吳俊融所供述之內容，內政部警政署刑
    事警察局指紋及聲紋鑑定之結果，勘驗現場監視器所拍攝錄影帶之內容及翻拍之
    案發現場照片，在被告甲○○前開住處搜索扣押後僅扣得證人丁○○前揭遭強盜
    之阿爾卡特牌手機一支及通訊監察後查無被告二人涉案之相關事證等調查之結果
    ，皆無從認定被告甲○○、乙○○涉有本件強盜財物之行為。
  (六)雖1.被告乙○○於警訊時就其購得手機之時間前後所供，存有前揭公訴人指訴反
    覆不一之情。2.九十一年四月二十一日凌晨一時五十九分四十九秒時，其所使用
    之0000000000門號手機與證人張育鋒所使用之0000000000
    門號手機有通話紀錄，而是時被告乙○○之發話基地台位置在臺南市○○路三八
    號頂樓，證人張育鋒之受話基地台位置則在臺南市○○路○段三五八號十四樓頂
    樓處，此有泛亞電信公司及和信電訊股份有限公司檢附之行動電話雙向通聯紀錄
    存卷（詳警卷第九二頁、第一二二頁）可憑，上開二基地台位置相隔尚遠，況其
    二人如確同在「美的旋律ＫＴＶ」內唱歌者，衡情當無再以行動電話互為通聯之
    理！足見被告乙○○辯稱其是於九十一年四月二十一日凌晨與證人張育鋒共同在
    「美的旋律ＫＴＶ」內唱歌，不足採憑。3.被告乙○○、甲○○二人就渠等經警
    查獲之手機來源，僅徒言係向綽號「阿賢」、「阿義」者所購得，惟渠等所稱之
    「阿賢」或「阿義」究係何人？被告二人均無法合理並具體交代。然依前揭最高
    法院著有三十年臺上字第四八二號、三十年臺上字第一八三一號判例意旨，被告
    否認犯罪事實所持之辯解，縱屬不能成立，仍須有積極證據足以證明其犯罪行為
    ，否則不能遽為有罪之認定，查本件公訴意旨所據之積極證據尚不足以形成毫無
    遲疑之確信，已如前述，故而尚難僅憑上情，遽入被告等人於罪。
  (七)另公訴人以證人張育鋒於九十一年四月二十二日凌晨一時四十五分三十三秒起至
    同日凌晨二時十一分五十八秒止，其所使用之0000000000門號手機共
    有受話五通來電，當時該手機之受話基地台位置在臺南市○○路八三五巷二號處
    ；而被告乙○○於九十一年四月二十二日凌晨零時五時四分十秒起至同日凌晨三
    時七分十六秒止，其所使用之0000000000門號手機計有四通發受話紀
    錄，當時該手機之發受話基地台位置分別在臺南市○○路一三二號頂樓、臺南市
    ○○○路三段五０七號頂樓、臺南市○○路一三八號頂樓及臺南市○○路○段二
    九八號十一樓處，因認被告乙○○於九十一年四月二十二日凌晨顯未與證人張育
    鋒共同在「美的旋律ＫＴＶ」內唱歌，而為不利被告乙○○之認定。惟證人張育
    鋒於警訊時係證稱於九十一年四月二十一日凌晨零時至四時許，而非九十一年四
    月二十二日凌晨與被告甲○○、乙○○共同至「美的旋律ＫＴＶ」內唱歌，此觀
    其警訊筆錄即知（詳警卷第四十頁至第四七頁），故公訴意旨所指前揭依據，當
    不足為被告乙○○不利之認定，即難令負刑責。
六、綜上所述，被告甲○○、乙○○前揭所辯固非全然得以採憑，惟公訴人認被告甲○○、乙○○涉犯前揭加重強盜罪嫌，所為舉證尚不足以為不利被告之認定，且
    遍查全部卷證資料，並審酌前揭所有之證據，尚未達於通常一般之人均不致於有
    所懷疑，而得確實證明公訴人所指被告等犯罪事實之程度。此外，復查無其他積
    極確切之證據足資認定被告甲○○、乙○○有何公訴人所指之犯行，既不能證明
    被告甲○○、乙○○犯罪，因此原審以不能證明被告等犯罪，均予諭知無罪之判
    決，經核於法尚無不合，檢察官上訴意旨，仍執前詞，就原判決已詳細敘述之論
    據，任意指摘為不當，並無可取，為無理由，應予駁回。
據上論結，應依刑事訴訟法第三百六十八條，判決如主文。
本案經檢察官邱克斌到庭執行職務。
中    華    民    國      九十三      年      一      月      二十      日
                                  臺灣高等法院臺南分院刑事第二庭
                                      審判長法官  葉    居    正
法官  莊    俊    華
                                            法官  林    勝    木
右正本證明與原本無異。
如不服本判決，應於判決送達後十日內向本院提出上訴狀，其未敘述理由者並應於提
出上訴狀後十日內向本院補提理由書（應附繕本)。
                                      法院書記官  吳    秋    賢
中    華    民    國      九十三      年      一      月      二十      日
